臺灣高雄地方法院刑事判決　　　　　　100年度審訴字第923號
公　訴　人　臺灣高雄地方法院檢察署檢察官
被　　　告　蔡興漢
上列被告因違反槍砲彈藥刀械管制條例案件，經檢察官提起公訴
（99年度偵字第22751 號），被告於準備程序中就被訴事實為有
罪之陳述，經本院告知簡式審判程序之旨，並聽取被告與公訴人
之意見後，本院裁定進行簡式審判程序，判決如下：
    主  文
蔡興漢未經許可，製造刀械，處有期徒刑肆月，併科罰金新臺幣
壹萬元，有期徒刑部分如易科罰金，以銀元佰元即新臺幣玖佰
元折算壹日，罰金如易服勞役，以新臺幣壹仟元折算壹日；減為
有期徒刑貳月，併科罰金新臺幣伍仟元，有期徒刑部分如易科罰
金，以銀元佰元即新臺幣玖佰元折算壹日；罰金如易服勞役，
以新臺幣壹仟元折算壹日；扣案之手指虎（刀械編號：0000000
號）壹把，沒收之；又未經許可，持有子彈，處有期徒刑伍月，
併科罰金新臺幣貳萬元，有期徒刑部分如易科罰金，罰金如易服
勞役，均以新臺幣壹仟元折算壹日，扣案之制式子彈壹顆，沒收
之。應執行有期徒刑陸月，併科罰金新臺幣貳萬貳仟元，有期徒
刑部分如易科罰金，以銀元佰元即新臺幣玖佰元折算壹日，罰
金如易服勞役，以新臺幣壹仟元折算壹日。扣案之手指虎（刀械
編號：0000000號）壹把及制式子彈壹顆，均沒收。
    事  實
一、蔡興漢明知手指虎及子彈，係槍砲彈藥刀械管制條例公告查
    禁之刀械、彈藥，非經中央主管機關許可，不得製造、持有
    ，（一）竟於民國90年間某日，在高雄縣路竹鄉工作之工廠
    內，以六角螺帽連接，再用打螺帽的鐵線結合之方式，製造
    手指虎1 只，並將之藏放在車牌號碼0680─JJ號之自小客車
    內。（二）另於98年10月間某日，自姓名年籍不詳，綽號「
    一峰」之成年男子處，取得制式子彈2 顆，亦將之藏放在前
    開自小客車內。嗣為警於99年2 月10日20時15分許持搜索票
    執行搜索，在上開車輛內查獲並扣得上開手指虎1 把及制式
    子彈2 顆，始悉上情。
二、案經海岸巡防總局南部地區巡防局報請臺灣高雄地方法院檢
    察署檢察官偵查起訴。
    理  由
一、按被告蔡興漢所為係犯死刑、無期徒刑、最輕本刑為3 年以
    上有期徒刑以外之罪，其於準備程序中就被訴事實為有罪之
    陳述，經受命法官告知簡式審判程序之旨，並聽取公訴人、
    被告之意見後，本院合議庭認為適宜由受命法官獨任進行簡
    式審判程序，依刑事訴訟法第273 條之1 第1 項規定，裁定
    由受命法官獨任進行審判程序，合先敘明。
二、上揭事實，業據被告於本院審理時供承不諱，並有海巡署屏
    東機動查緝隊搜索扣押筆錄、扣押物品清單在卷可稽；扣案
    之手指虎1 只，經送請高雄市政府以現狀檢視法鑑驗，鑑定
    結果，長約10.8公分，寬約6 公分，係金屬塊製成，中有4
    孔，以便手指套入使用，符合管制刀械圖例及說明要件，屬
    槍砲彈藥刀械管制條例及內政部公告管制之刀械，此有高雄
    市政府100 年3 月1 日高市府四維警保字第1000019858號函
    暨附件附卷可參；扣案之子彈2 顆，經鑑定均為口徑9mm 之
    制式子彈，經採樣1 顆試射後，認均具殺傷力，此有內政部
    警政署刑事警察局99年4 月1 日刑鑑字第0990030609號鑑定
    書各1 份附卷可查，是被告之任意性自白核與事實相符，洵
    堪採為論罪科刑之依據。綜上，本件事證明確，被告犯行堪
    以認定，應依法論科。
三、新舊法比較：
    按行為後法律有變更者，適用行為時之法律。但行為後之法
    律有利於行為人者，適用最有利於行為人之法律；刑法第2
    條第1 項定有明文。又法律變更比較時應就罪刑有關之共犯
    、未遂犯、連續犯、牽連犯、結合犯以及累犯加重、自首減
    輕、暨其他法定加減原因、與加減例等一切情形，綜其全部
    之結果，而為比較，再適用最有利於行為人之法律處斷，最
    高法院24年上字第4634號、27年上字第2615號判例可供參考
    。查被告於犯罪事實一（一）之行為後，刑法第33條第5 款
    關於罰金刑、第51條第5 款關於定應執行刑之規定，均於94
    年2 月2 日修正公布，並於95年7 月1 日起施行。茲就上開
    規定比較適用如下：
（一）罰金刑部分：刑法第33條第5 款關於罰金之規定，已由「
      一元（新台幣3 元）以上」修正為「新台幣一千元以上，
      以百元計算之」。而被告所犯之槍砲彈藥刀械管制條例第
      14條第1 項未經許可製造刀械罪及同條例第12條第4 項未
      經許可持有子彈罪，均有科罰金之規定，經比較修正前、
      後關於科處罰金刑之最低刑度規定，自應以被告行為時之
      修正前法律較有利於被告。
（二）定應執行刑部分：被告行為時刑法第51條規定：「數罪併
      罰，分別宣告其罪之刑，依左列各款定其應執行者」，其
      中第5 款規定：「宣告多數有期徒刑者，於各刑中之最長
      期以上，各刑合併之刑期以下，定其刑期。但不得逾二十
      年」；修正後刑法第51條第5 款規定: 「宣告多數有期徒
      刑者，於各刑中之最長期以上，各刑合併之刑期以下，定
      其刑期。但不得逾三十年」，經比較新舊法之結果，以修
      正前之規定較有利於被告。
（三）綜上，依法律變更比較適用所應遵守之「罪刑綜合比較原
      則」及「擇用整體性原則」，自應整體適用修正前刑法之
      規定，較有利於被告。
四、論罪部分：
    按本條例所稱槍砲、彈藥、刀械如下：三、刀械：指武士刀
    、手杖刀、鴛鴦刀、手指虎、鋼（鐵）鞭、扁鑽、匕首（各
    如附圖例式）及其他經中央主管機關公告查禁，非供正當使
    用具有殺傷力之刀械，槍砲彈藥刀械管制條例第4 條第1 項
    第3 款定有明文。則被告所製造之手指虎，係屬槍砲彈藥刀
    械管制條例所列之刀械，未經許可不得持有、攜帶。核被告
    所為，係犯槍砲彈藥刀械管制條例第14條第1 項未經許可製
    造刀械罪及同條例第12條第4 項未經許可持有子彈罪。被告
    製造手指虎後進而持有之低度行為，應為製造管制刀械之高
    度行為所吸收，不另論罪。被告所犯前開二罪間，犯意各別
    ，行為互殊，應予分論併罰。
五、科刑部分：
（一）爰審酌被告無視法律之禁止規定，製造手指虎及持有制式
      子彈，對社會安寧、人身安全及治安造成潛在危害甚鉅，
      所為實有不該，惟念其犯後坦承犯行，態度良好，且所持
      有具有殺傷力之刀械、子彈並未涉及其他犯罪，暨其犯罪
      動機、目的、所生損害等一切情狀，分別量處如主文所示
      之刑，並依修正前刑法第51條第5 款規定，定其應執行刑
      如主文所示。
（二）又95年7 月1 日刑法修正施行前刑法第41條第1 項前段規
      定：「犯最重本刑為5 年以下有期徒刑以下之刑之罪，而
      受6 個月以下有期徒刑或拘役之宣告，因身體、教育、職
      業、家庭之關係或其他正當事由，執行顯有困難者，得以
      1 元以上3 元以下折算1 日，易科罰金。」，而被告於犯
      罪事實一（一）行為時之易科罰金折算標準，依95年7 月
      1 日修正條文施行前罰金罰鍰提高標準條例第2 條前段之
      規定（該條業經總統於95年5 月17日公布刪除，並自95年
      7 月1 日失效），就其原定數額提高為100 倍折算1 日，
      則被告行為時之易科罰金折算標準，應以銀元100 元至30
      0 元折算1 日，經折算為新臺幣後，係以新臺幣300 元至
      900 元折算為1 日；惟修正後之刑法第41條第1 項前段則
      規定：「犯最重本刑為5 年以下有期徒刑以下之刑之罪，
      而受6 個月以下有期徒刑或拘役之宣告者，得以新臺幣1,
      000 元、2,000 元或3,000 元折算1 日，易科罰金。」，
      比較修正前後之易科罰金折算標準，依刑法第2 條第1 項
      前段之規定，應適用修正前刑法第41條第1 項前段及修正
      前罰金罰鍰提高標準條例第2 條前段之規定定其易科罰金
      之折算標準，對被告較為有利，爰依此諭知如主文所示之
      易科罰金折算標準。
（三）再被告於犯罪事實一（一）行為時，修正前刑法第42條第
      2 項規定：「易服勞役以（銀元）1 元以上3 元以下折算
      1 日。但勞役期限不得逾6 個月。」，然修正後刑法第42
      條第3 項則規定：「易服勞役以新臺幣1 千元、2 千元或
      3 千元折算1 日，但勞役期限不得逾1 年。」，經比較修
      正前、後之易服勞役折算標準，在所折算易服勞役日數未
      逾6 個月時，以修正後規定有利於被告2 人，如逾6 個月
      之日數，則以修正前規定較有利於被告。而本件被告所量
      處之罰金刑，不論依修正前、後之規定，所應折算易服勞
      役之日數均未逾6 個月，自以修正後之規定，較有利於被
      告，爰依此諭知如主文所示之易服勞役折算標準。
（四）至被告所犯之槍砲彈藥刀械管制條例第12條第4 項之未經
      許可持有子彈罪，其犯罪時間在96年4 月24日之後，自無
      從依中華民國96年罪犯減刑條例規定予以減刑；又其所犯
      之槍砲彈藥刀械管制條例第14條第1 項之未經許可製造管
      制刀械罪，犯罪時間係在96年4 月24日以前，復無該減刑
      條例第3 條所列各款及第5 條規定不得減刑之情形，爰依
      該減刑條例第2 條第1 項第3 款之規定，減其宣告刑2 分
      之1 ，併與前開不得減刑之同條例第12條第4 項之未經許
      可持有子彈罪，依中華民國96年罪犯減刑條例第11條及修
      正前刑法第51條第5 款之規定，定應執行刑如主文所示，
      併分別就有期徒刑及罰金部分，諭知如主文所示之易科罰
      金及易服勞役折算標準。
六、沒收部分：
    至扣案之手指虎1 只，屬槍砲彈藥刀械管制條例及內政部公
    告管制之刀械，業如前述，係屬違禁物無訛；扣案之子彈2
    顆，經鑑定均為口徑9mm 之制式子彈，經採樣1 顆試射後，
    認均具殺傷力，業如前述，亦屬違禁物無訛，均應依刑法第
    38條第1 項第1 款規定，宣告沒收。至於已試射之子彈1 顆
    ，因試射後，已失其殺傷力，爰不為沒收之諭知，附此敘明
    。
據上論斷，應依刑事訴訟法第273 條之1 第1 項、第284 條之1
、第299 條第1 項前段，槍砲彈藥刀械管制條例第12條第4 項、
第14條第1 項，刑法第2 條第1 項、第11條前段、第42條第3 項
前段、第38條第1 項第1 款，修正前刑法第41條第1 項、第51條
第5 款、第7 款、第9 款，中華民國96年罪犯減刑條例第2 條第
1 項第3 款、第7 條、第9 條、第11條，修正前罰金罰鍰提高標
準條例第1 條、第2 條，判決如主文。
本案經檢察官李英霆到庭執行職務。
中    華    民    國   100    年    5     月    4     日
                刑事第十庭    法  官  楊珮瑛
以上正本證明與原本無異。
如不服本判決應於收受送達後10日內向本院提出上訴書狀，並應
敘述具體理由；如未敘述上訴理由者，應於上訴期間屆滿後20日
內向本院補提理由書（均須按他造當事人之人數附繕本）「切勿
逕送上級法院」。
中    華    民    國   100    年    5     月    4     日
                              書記官  邱家銘
附錄本判決論罪科刑法條全文
槍砲彈藥刀械管制條例第12條第4項
未經許可，持有、寄藏或意圖販賣而陳列子彈者，處五年以下有
期徒刑，併科新台幣三百萬元以下罰金。
槍砲彈藥刀械管制條例第14條第1項
未經許可，製造、販賣或運輸刀械者，處三年以下有期徒刑，併
科新台幣一百萬元以下罰金。